【裁判字號】    97,交聲,26
【裁判日期】    970915
【裁判案由】    違反道路交通管理處罰條例聲明異議
【裁判全文】
臺灣新竹地方法院交通事件裁定          97年度交聲字第26號
原處分機關  交通部公路總局新竹區監理所
異  議  人
即受處分人  乙○○
上列受處分人因違反道路交通管理處罰條例案件，對於交通部公
路總局新竹區監理所於民國96年12月21日所為之竹監自字第裁50
-Z2A001563號違反交通事件裁決不服，聲明異議，本院裁定如下
：
    主    文
異議駁回。
    理    由
一、按汽車行駛高速公路及快速公路，不得在路肩上行駛，或利
    用路肩超越前車或倒車，高速公路及快速公路交通管制規則
    第9條第1項第2 款定有明文（高速公路及快速公路交通管制
    規則於民國96年9 月21日修正，惟該款未修正）；又汽車行
    駛於高速公路，不遵使用限制、禁止、行車管制及管理事項
    之管制規則而未依規定使用路肩，處汽車駕駛人3, 000元以
    上6,000元以下罰鍰，並記違規點數1點，道路交通管理處罰
    條例第33條第1項第9款、第63條第1項第1款分別定有明文。
二、原處分意旨略以：異議人即受處分人乙○○於96年9月10日1
    5時52分許，駕駛羅玉芬所有車牌號碼2017-HK號自小客車，
    行駛在國道一號高速公路北上91公里入口匝道處，違規使用
    路肩，為內政部警政署國道公路警察局第二警察隊楊梅分隊
    警員以異議人有違反道路交通管理處罰條例第33條第1項第9
    款規定之行為，當場舉發，並填製舉發違反道路交通管理事
    件通知單（下稱舉發通知單）由異議人簽收。異議人不服舉
    發事實，向原處分機關即交通部公路總局新竹區監理所提出
    申訴，經原處分機關調查結果，仍認異議人確有前開違規行
    為，而依據道路交通管理處罰條例第33條第1項第9款、違反
    道路交通管理事件統一裁罰基準表之規定，裁處異議人罰鍰
    新臺幣（下同）4,000元，並依同條例第63條（漏載第1項第
    1款）記違規點數1點等語。
三、聲明異議意旨略以：異議人於上開時、地並無行駛路肩，亦
    無超車，舉發員警填製舉發通知單與事實不符，舉發通知單
    原註記「小型車未依規定使用匝道路肩」，因異議人當場請
    舉發員警指明異議人違規地點，後來員警才以原子筆註記「
    單車道匝道超車」，而異議人當時係正常行駛在道路上，前
    方車輛因紅燈停下來，異議人才從旁邊往前直行，為此聲明
    異議，請求撤銷原處分云云。
四、經查：
(一)、本件異議人於上開時、地駕駛上開自用小客車，遭內政部警
    政署國道公路警察局第二警察隊楊梅分隊警員以當場攔停之
    方式予以舉發等情，有上開舉發通知單、裁決書各乙紙在卷
    可稽，並為異議人所不否認，堪認為真。
(二)、經舉發員警丙○○到庭具結證稱：「（本件你舉發？當日執
    行何勤務？）是我舉發，當天執行巡邏勤務，我跟甲○○駕
    駛警用巡邏車執勤」、「（舉發經過？）當天詳細時間、地
    點我記不得，但是我記得這個案件，當天我們行經竹北交流
    道旁主線車道的路肩，我們將警車停在路肩，該處常常有要
    上竹北交流道的車輛，利用匝道路肩超車，所以我們要去取
    締。我們發現異議人駕駛小客車上匝道，匝道管制是紅燈，
    所有車輛都停下來等待匝道紅燈轉換成綠燈，異議人車輛由
    右側超越前方整排車輛到最前面去，我們看到，就往前開攔
    停異議人」、「（你們認為異議人違反何條規定？）我們認
    為異議人違反高速公路管制規則第33條，行駛路肩」、「（
    異議人當時超車時，是否行駛在匝道上？）是」、「（所以
    異議人超車時，異議人有越過匝道的白線超車？）當時我們
    沒辦法看到，該匝道寬度比較寬，因為當時異議人的左側已
    經停了一整排車，雖然車道很寬，但是無法讓兩台車併排行
    進，而且異議人左側的車輛都是靜止的，左側車輛也是隨機
    停放，等待匝道儀控管制，所以異議人如果要超車，必然要
    與停止的車輛保持一定的間隔，所以我們認為異議人一定會
    超越匝道的白線」、「（到底有無看到異議人越過匝道白線
    超車？）老實說沒有看到，但是我們以經驗去推論的」、「
    （如果異議人沒有越過匝道白線，但是確實有超越前方停止
    車輛，如此異議人是否還違反道路交通處罰條例？）是，異
    議人這樣會違反高速公路管制規則第9 條，要按照道路交通
    管理處罰條例第33條處罰，是因為單車道匝道超車」、「（
    提示舉發違反道路交通管理處罰條例通知單，你開的？）證
    人甲○○開的，我在旁邊」、「（為何開立舉發該通知單後
    ，又以原子筆將『路肩』兩字畫掉，再以原子筆填寫『單車
    道匝道超車』？【提示並告以要旨】）因為我們攔停異議人
    之後，我們跟異議人解釋，異議人堅持他沒有跨越右側白線
    ，也就是沒有超越匝道的白線。異議人既然這麼堅持，我們
    為了避免糾紛，因為一開始我們就認定異議人這樣的行駛狀
    況一定有超越匝道的白線，而且也是在單車道匝道超車，有
    兩種違規的情形，但是因為異議人一直爭執他沒有超越匝道
    的白線，所以我們才改以原子筆註記異議人是單車道匝道超
    車」、「（竹北交流道是單車道？）是，因為中間沒有劃分
    格線」、「（當時異議人確實有超越前車的行為？）確定」
    等語（見本院97年1 月23日訊問筆錄），另偕同舉發之員警
    甲○○亦證稱：「（攔停異議人，他當場有何表示？）如同
    證人丙○○上開所述，我們一直跟異議人解釋，還回到現場
    看，因為異議人一直堅持他沒有超越匝道的白線，我們認為
    異議人一個違規行為同時違反超越匝道的白線、單車道匝道
    超車，因為異議人堅持他沒有超越匝道的白線，我們避免跟
    異議人僵持，所以才改以原子筆註記的事由舉發異議人」等
    語（見本院97年1 月23日訊問筆錄），足見舉發員警丙○○
    、甲○○原認異議人係以一個違規行為同時違反超越匝道及
    單車道匝道超車，因異議人當場堅持伊未超越匝道白線，舉
    發員警2 人避免與異議人爭議，始由舉發員警改以原子筆註
    記「單車道匝道超車」等情，異議人辯稱員警無法證明伊有
    行駛路肩始改以原子筆註記單車道匝道超車云云，顯與事實
    不符。
(三)、次查，依警員甲○○當庭提出之位置圖觀之，該匝道入口出
    原設有分隔線，後匯流為單車道，此亦與警員丙○○、甲○
    ○提出之現場照片5 張相符，而異議人就本院訊問該處是否
    為單車匝道時，先表明是，後又改稱不知道，顯有不實，再
    經本院訊問異議人當時有無超車，異議人則稱：伊是正常行
    駛在道路，伊前面的車子因為紅燈停下來，所以伊是從旁邊
    行駛云云（見本院97年1 月23日），佐以警員甲○○提出之
    位置圖，異議人超越前方車輛之位置確係在單車道匝道處，
    是異議人係在單車道匝道超車，已臻明確，堪以認定。從而
    ，異議人確有高速公路及快速公路交通管制規則第9條第1項
    第2款之違規行為，應依道路交通管理處罰條例第33條第1項
    第9款處罰，應可認定。
五、綜上所述，異議人確有於前揭時、地行經國道一號公路北上
    91公里入口匝道處，違規使用路肩之違規行為，應屬無疑。
    是原處分機關以異議人違反道路交通管理處罰條例第33條第
    1項第9款、第63條（漏載第1項第1款），裁罰異議人罰鍰4,
    000元，並記違規點數1點，於法並無不合，本件異議為無理
    由，應予駁回。
六、據上論斷，依道路交通案件處理辦法第19條，裁定如主文。
中    華    民    國    97    年    9     月    15    日
                  交通法庭    法  官  林惠君
以上正本證明與原本無異。
如不服本裁定，應於裁定送達後5日內向本院提出抗告狀。
中    華    民    國    97    年    9     月    15    日
                              書記官  蔣淑君


司法院資訊處製作；財團法人民間司法改革基金會備份。
